【裁判字號】    97,易,829
【裁判日期】    971014
【裁判案由】    贓物
【裁判全文】
臺灣高雄地方法院刑事判決               97年度易字第829號
公  訴  人  臺灣高雄地方法院檢察署檢察官
被      告  乙○○
                    （另案在台灣屏東監獄竹田分監執行中）
上列被告因贓物等案件，經檢察官提起公訴（97年度偵字第1094
號），本院判決如下：
    主  文
乙○○牙保贓物，處拘役肆拾日，如易科罰金，以新臺幣壹仟元
折算壹日。又收受贓物，處拘役貳拾日，如易科罰金，以新臺幣
壹仟元折算壹日。應執行拘役伍拾日，如易科罰金，以新臺幣壹
仟元折算壹日。
    事  實
一、乙○○明知甲○○於民國（下同）96年12月20日某時所交付
    之筆記型電腦1 台（華碩牌、型號：F92PFT13DD、序號：
    75NOA218225 ，下稱筆記型電腦）及行動電話2 具（NOKIA
    、SANYO 牌各1 具）均係來路不明之贓物（上開物品為甲○○於同日上午8 時許，未經丙○○之同意，擅自侵入丙○○
    位於高雄市新興區○○○街62號3 樓302 室租屋處，徒手所
    竊得），於甲○○委託其以新臺幣（下同）1 萬元之價格代
    售該電腦並贈與該2 具行動電話時，竟仍於同日下午某時許
    ，在高雄市○○區○○路與球庭路口收受之。嗣於翌日下午
    8 時許，乙○○即基於牙保贓物之犯意，在高雄市○○路附
    近，以2 萬元之價格，將上開筆記型電腦出售予不知情之友
    人余志峰，惟乙○○僅將其中8,000 元交付予甲○○，餘款
    1 萬2,000 元則供作為代售贓物之報酬。嗣丙○○發現遭竊
    後報警，經警於同年月27日，至乙○○住處及余志峰住處查
    獲，並扣得上開行動電話2 具及筆記型電腦1 台等物（上開
    物品業經丙○○領回），始循線查悉上情。。
二、案經丙○○訴由高雄市政府警察局新興分局報請臺灣高雄地
    方法院檢察署檢察官偵查起訴。
    理  由
壹、證據能力部分：
    按被以外之人於審判外之陳述，雖不符前4 條（即刑事訴訟
    法第159 條之1 至之4） 之規定，而經當事人於審判程序同
    意作為證據，法院審酌該言詞陳述或書面陳述作成時之情況
    ，認為適當者，亦得為證據。當事人、代理人或辯護人於法
    院調查證據時，知有第159 條第1 項不得為證據之情形，而
    未於言詞辯論終結前聲明異議者，視為有前項之同意，刑事
    訴訟法第159 條之5 定有明文。經查，檢察官及被告乙○○
    於本院言詞辯論終結前，就本判決所引用下列各項屬於審判
    外陳述之證據，知有第159 條第1 項不得為證據之情形，均
    未聲明異議，且本院審酌該證據作成情況均無不適當之情形
    ，是依上開規定，認得作為本案證據。
貳、實體部分：
一、訊據被告乙○○固坦承於上揭時、地收受甲○○交付之上開
    筆記型電腦1 台及行動電話2 具，並受甲○○委託，以1 萬
    元價格代為出售上開筆記型電腦，嗣後伊以2 萬元價格將電
    腦出售予余志峰，但僅交付甲○○8,000 元之事實，惟矢口
    否認有何收受或牙保贓物之犯行，辯稱：乙○○交付上開物
    品時，表示該筆記型電腦是他的，因跟女朋友吵架，所以從
    台北帶下來的，因租房子缺錢，要將電腦賣掉，並說若伊幫
    忙將該電腦賣出，就將2 具行動電話送給伊；又因伊不懂電
    腦，不知其合理價格，故不知上開物品係贓物云云。惟查：
  (一)本件被告乙○○收受及交易上開筆記型電腦及行動電話之過
    程，業據被告於偵查及本院審理時供承明確（見偵卷第9 、
    15、16頁、審一卷第60至64頁、審二卷第25至28頁），核與
    證人即同案被告甲○○及證人余志峰之證述情節相符（見偵
    卷第9 、15頁、審二卷第23至25頁）。是本件之爭點即為被
    告收受、牙保甲○○交付之上開物品時，是否明知該等物品
    係甲○○竊取而來之贓物？
  (二)上開筆記型電腦及行動電話均係丙○○所有，並於96年12月
    20日上午8 時許，在丙○○位於高雄市新興區○○○街62號
    3 樓302 室租屋處，遭甲○○竊取之事實，業據同案被告甲○○於偵查及本院審理時證述綦詳（見偵卷第9 頁、審一卷
    第48、54至58頁）；核與被害人丙○○於警詢中之指訴內容
    相符（見警卷第10至11頁），復有高雄市政府警察局新興分
    局贓物認領保管單、監視器拍攝照片2 張等在卷可稽（見警
    卷23、24、37頁）。而甲○○亦經本院以97年度審易字第66
    號判決判處有期徒刑7 月確定，亦有該案判決書附卷足憑。
    是上開筆記型電腦及行動電話均屬贓物無訛。
  (三)被告於本院審理時供稱：伊將上開筆記型電腦出售予余志峰
    時，告知余志峰該筆記型電腦係伊買給兒子使用的，因小孩
    不乖，伊不讓他們用，所以要賣給他等語，核與證人余志峰
    於偵查中結證稱：被告說電腦是他兒子的等語相符（見偵卷
    第15頁）。則被告明知該筆記型電腦係甲○○委託伊代為出
    售，卻向他人謊稱電腦為伊所有，足認被告應明知該筆記型
    電腦之來路不明，否則何須說謊，其意欲避免讓他人發現欲
    出售之物品為贓物之意圖，彰彰明甚。
  (四)又上開筆記型電腦之外觀新穎、價值不斐之事實，迭據證人
    余志峰於偵查中結證稱：被告要賣我電腦時，說要賣2 萬元
    ，我看電腦是今年剛出廠的很新，就以2 萬元跟他買，該款
    新的電腦市價要2 萬6,000 元等語（見偵卷第15頁）；被害
    人丙○○於警詢時陳稱：所失竊之電腦價值3 萬元許等語（
    見警卷第10頁）；同案被告甲○○於本院審理時亦結證稱：
    該台電腦之外觀算新的等語（見審卷第23頁背面）；而被告
    於本院審理時亦自承電腦之外觀是很新的等語（見審二卷第
    26頁）。此外，復有該筆記型電腦照片1 張存卷可參（見警
    卷第39頁），堪認上開筆記型電腦之外觀新穎，價值近3萬
    元之事實。衡以上開筆記型電腦之價值不斐，一般人從外觀
    上即可輕易判斷，而甲○○竟委託被告以僅僅1 萬元之價格
    代尋買主，其價格明顯低於一般市場行情；且嗣後該交易之
    成交價格高達2 萬元，被告卻僅將其中8, 000元交付予甲○○等情，是被告仲介該筆交易之利潤顯與一般交易情形相違
    ，何以被告並未質疑？其所為要與經驗法則有違。
  (五)證人甲○○是台北人，係從台北至高雄工作，被告與甲○○
    係在超商聊天認識，2 人認識不久、交情不深，但被告曾去
    過甲○○住處，知悉甲○○之經濟狀況不佳等情，業據證人
    甲○○於本院審理時證述明確（見審卷第23至24頁背面）。
    而被告亦自承：伊與甲○○認識沒有很久，甲○○託伊出售
    電腦時，2 人認識不到1 個月，甲○○曾向伊借100 至200
    元等語（見偵卷第16頁、審一卷第61、62頁、審二卷第27頁
    ）。由以上供述內容可知，被告與甲○○絕非熟識之朋友，
    被告亦明知甲○○之經濟狀況不佳，則被告於收受上開新穎
    之筆記型電腦時，焉有不懷疑此一電腦之來源？被告於收受
    上開2 具行動電話時，焉有不懷疑甲○○明明因缺錢而欲出
    售上開電腦，為何於託售該電腦時，一併將2 具行動電話贈
    與之？顯見被告於收受上開筆記型電腦及行動電話時，主觀
    上即已知悉該等物品為來歷不明之贓物無疑。則其所辯因不
    懂筆記型電腦，不知交易之合理價格，故不知上開筆記型電
    腦及行動電話係贓物一節，要不足採。
  (六)綜上所述，被告所辯均屬卸責之詞，不足採信，本件事證明
    確，被告之犯行堪以認定，應予依法論科。
二、核被告所為，係犯刑法第349 條第1 項之收受贓物罪及同條
    第2 項之牙保贓物罪。被告於牙保贓物過程中所為之收受贓
    物行為，係牙保贓物之階段行為，應為牙保贓物之行為所吸
    收。又被告所犯上開2 罪，犯意各別，所犯構成要件不同，
    應予以分論併罰。爰審酌被告乙○○為牟取佣金，竟牙保贓
    物，不僅使盜贓難以起獲，無形中更助長竊盜之歪風，於社
    會治安有相當程度之影響，其行為實不宜寬貸，然考量被告
    獲利金額1 萬餘元，且被害人業已取回失竊之物品，並有贓
    物認領保管單1 紙在卷可佐（見警卷第23頁），足認被害人
    之損害已有減少，復念及其固否認犯行，然亦僅否認犯意而
    已，及其等犯罪之手段、目的等一切情狀，認公訴人於本院
    審理時所求處之有期徒刑三月，尚嫌過重，爰分別量處如主
    文所示之刑，及易科罰金之折算標準，並定其應執行之刑，
    及其易科罰金之折算標準。
據上論斷，應依刑事訴訟法第299 條第1 項前、刑法第349 條第
1 項、第2 項、第41條第1 項前段、第51條第6 款、刑法施行法
第1 條之1 ，判決如主文。
本案經檢察官丁○○到庭執行職務。
中    華    民    國    97    年    10    月    14    日
                  刑事第十九庭  審判長法  官  林水城
                                      法  官  施盈志
                                      法  官  羅立德
以上正本證明與原本無異。
如不服本判決應於收受本判決後10日內向本院提出上訴書狀，並
應敘述具體理由，如未敘述上訴理由者，應於上訴期間屆滿後20
日內補提理由書狀於本院（均須按他造當事人之人數附繕本）「
切勿逕送上級法院」。
中    華    民    國    97    年    10    月    14    日
                                      書記官  賴朱梅
附錄本判決論罪科刑法條全文：
中華民國刑法第349條
收受贓物者，處3 年以下有期徒刑、拘役或5 百元以下罰金。
搬運、寄藏、故買贓物或為牙保者，處5 年以下有期徒刑、拘役
或科或併科1 千元以下罰金。
因贓物變得之財物，以贓物論。


司法院資訊處製作；財團法人民間司法改革基金會備份。
